臺灣宜蘭地方法院刑事判決　　　　　　　　96年度易字第13號
公　訴　人　臺灣宜蘭地方法院檢察署檢察官
被　　　告　丙○○
　　　　　　　　　　（另案於臺灣宜蘭監獄執行中）
　　　　　　乙○○
上列被告等因贓物等案件，經檢察官提起公訴（95年度偵字第32
49號），本院判決如下：
    主  文
丙○○竊盜，累犯，處拘役伍拾伍日，如易科罰金，以銀元參佰
元（即新臺幣玖佰元）折算壹日。
乙○○無罪。
    事  實
一、丙○○前因毒品危害防制條例案件，經本院以92年度訴字第
    247號判決判處有期徒刑七月確定，甫於民國93年8月4日縮
    刑期滿執行完畢。詎其猶不知悔改，於95年5月31日中午12
    時許，在宜蘭縣礁溪鄉○○○路156之3號甲○○住處聊天時
    ，見甲○○所有之行動電話手機一具（廠牌：華碩牌，型號
    ：M303型，序號：000000000000000號），以手機套包裹（
    內含現金新臺幣二百元）置於客廳供桌上，竟意圖為自己不
    法之所有，趁甲○○不注意之際竊取該行動電話手機一具及
    新臺幣二百元，得手後並將該手機交由不知情之乙○○（乙○○所涉牙保贓物犯嫌，另為無罪之判決，詳後述理由欄貳
    ）持往宜蘭縣宜蘭市○○路221號合歡通訊行變賣予不知情
    之店員賴世偉，得款新臺幣一千元。嗣經甲○○發覺手機及
    現金失竊而報警後，警方調閱前揭手機之通聯記錄，始循線
    查知上情。
二、案經宜蘭縣警察局礁溪分局報請臺灣宜蘭地方法院檢察署檢
    察官偵查起訴。
    理  由
壹、被告丙○○部分：
一、上揭犯罪事實，業據被告丙○○於檢察官偵訊及本院審理時
    坦承不諱，核與證人甲○○於警詢及檢察官偵訊時證述之失
    竊財物情節、證人賴世偉於警詢及檢察官偵訊時證述向乙○○收購手機之情節、證人戴鸞鳳於警詢時證述自合歡通訊行
    購得手機之情節，均相符合（按被告、檢察官均同意採用上
    列證人於警詢中之陳述為本案證據），並有贓物認領保管單
    、消費者舊機回收表及乙○○身分證影本、通聯調閱查詢單
    各一件在卷可稽。依此，足徵被告丙○○上開自白確與事實
    相符，本件事證已臻明確，被告丙○○之犯行堪予認定，應
    依法論科。
二、按95年7月1日修正生效施行之刑法第2條第1項規定「行為後
    法律有變更者，適用行為時之法律。但行為後之法律有利於
    行為人者，適用最有利於行為人之法律」，本件被告丙○○
    行為後，刑法施行法第1條之1及刑法第320條、第33條、第4
    1條、第47條業於95年7月1日修正生效施行，罰金罰鍰提高
    標準條例亦自同日修正刪除第2條之規定，經查：
（一）修正前刑法第320條第1項所規定之罰金本刑，依罰金罰鍰
      提高標準條例第1條前段之規定，提高十倍後為銀元五千
      元以下，換算為新臺幣後，為新臺幣一萬五千元以下。修
      正後同法條所規定之罰金本刑，依刑法施行法第1條之1之
      規定，變更其單位為新臺幣並提高三十倍後為新臺幣一萬
      五千元以下。是比較新舊法之結果，新法並非較有利於被
      告丙○○。
（二）修正前刑法第33條第5款規定罰金為銀元一元以上，換算
      為新臺幣後，為新臺幣三元以上。修正後同條款則規定「
      罰金：新臺幣一千元以上，以百元計算之。」。是比較新
      舊法之結果，新法並非較有利於被告丙○○。
（三）依修正前刑法第41條第1項前段及罰金罰鍰提高標準條例
      第2條之規定，易科罰金之折算標準，應以銀元三百元折
      算一日，經換算為新臺幣後，應以新臺幣九百元折算為一
      日。修正後刑法第41條第1項前段則規定「犯最重本刑為
      五年以下有期徒刑以下之刑之罪，而受六個月以下有期徒
      刑或拘役之宣告者，得以新臺幣一千元、二千元或三千元
      折算一日，易科罰金。」。是比較新舊法之結果，新法並
      非較有利於被告丙○○。
（四）修正前刑法第47條係規定「受有期徒刑之執行完畢，或受
      無期徒刑或有期徒刑一部之執行而赦免後，五年以內再犯
      有期徒刑以上之罪者，為累犯，加重本刑至二分之一。」
      ，修正後刑法第47條第1項則規定「受徒刑之執行完畢，
      或一部之執行而赦免後，五年以內故意再犯有期徒刑以上
      之罪者，為累犯，加重本刑至二分之一。」，惟因本件被
      告丙○○係故意犯罪，不論新、舊法均應論以累犯，對被
      告丙○○並無較有利或較不利之情形。
（五）綜合上開新舊法比較之結果，顯然新法並非較有利於被告
      丙○○，依前揭刑法第2條第1項規定，本件即應適用行為
      時法即95年7月1日修正生效施行前之刑法及罰金罰鍰提高
      標準條例之規定，先予敘明。
三、核被告丙○○之所為，係犯95年7月1日修正生效前刑法第32
    0條第1項之竊盜罪。又被告丙○○前因毒品危害防制條例案
    件，經本院以92年度訴字第247號判決判處有期徒刑七月確
    定，甫於93年8月4日縮刑期滿執行完畢之事實，有卷附之臺
    灣高等法院被告前案紀錄表可資參照，其於有期徒刑之執行
    完畢後，五年以內再犯有期徒刑以上之本罪，為累犯，應依
    95年7月1日修正生效前刑法第47條之規定加重其刑。爰審酌
    被告丙○○之品行、智識程度；犯罪之動機、目的、手段、
    所得財物價值；犯後業已坦承犯行，態度尚佳及被害人所受
    損害等一切情狀，量處如主文所示之刑，併依95年7月1日修
    正生效前刑法第41條第1項前段及罰金罰鍰提高標準條例第2
    條之規定，諭知易科罰金之折算標準，以示警懲。
貳、被告乙○○部分：
一、公訴意旨略以：緣丙○○於95年5月31日中午12時許竊得甲○○所有之行動電話手機一具（廠牌：華碩牌，型號：M303
    型，序號：000000000000000號）後（丙○○所涉竊盜犯行
    ，另為有罪之判決，詳參前揭理由欄壹），丙○○遂央求被
    告乙○○居間牙保代為變賣該行動電話手機，二人遂於同日
    傍晚某時，至宜蘭縣宜蘭市○○路221號之合歡通訊行，由
    被告乙○○進入店內將該行動電話手機以新臺幣（下同）一
    千元代價變賣予不知情之賴世偉，丙○○再以所得贓款中數
    百元給付被告乙○○作為報酬，因認被告乙○○涉犯刑法第
    349條第2項之牙保贓物罪嫌。
二、按犯罪事實應依證據認定，無證據不得認定犯罪事實；又不
    能證明被告犯罪者，應諭知無罪之判決，刑事訴訟法第154
    條第2項、第301條第1項分別定有明文。又事實之認定，應
    憑證據，如未能發現相當證據，或證據不足以證明，自不能
    以推測或擬制之方法，為裁判基礎；且認定不利於被告之事
    實須依積極證據，苟積極證據不足為不利於被告事實之認定
    時，即應為有利於被告之認定；另認定犯罪事實所憑之證據
    ，雖不以直接證據為限，間接證據亦包括在內，然而無論直
    接證據或間接證據，其為訴訟上之證明，須於通常一般之人
    均不致有所懷疑，而得確信其為真實之程度者，始得據為有
    罪之認定，倘其證明尚未達到此一程度，而有合理之懷疑存
    在，致無從為有罪之確信時，即不得遽為不利於被告之認定
    ；依刑事訴訟法第161條第1項之規定，檢察官對於起訴之犯
    罪事實，應負提出證據及說服之實質舉證責任，倘其所提出
    之證據，不足為被告有罪之積極證明，或其指出證明之方法
    ，無從說服法院以形成被告有罪之心證，基於無罪推定之原
    則，自應為有利於被告之認定（最高法院40年台上字第86號
    、30年上字第816號、76年台上字第4986號、92年台上字第1
    28號判例意旨參照）。又刑法第34章關於贓物犯規定，係針
    對行為人故意收受、搬運、寄藏、故買或牙保贓物，而助成
    他人財產犯罪目的惡行處罰，並非藉此課一般人民協助追查
    犯罪之責，故贓物罪責成立與否，取決於能否積極證明行為
    人有此犯罪故意。以牙保贓物罪而言，須行為人確知所牙保
    者係贓物，否則對是否為贓物無此認識，即無由成立犯罪。
三、本件公訴人認被告乙○○涉犯牙保贓物罪嫌，係以：被告乙○○之自白；證人丙○○、甲○○、賴世偉之證詞；贓物認
    領保管單；消費者舊機回收表及乙○○身分證影本；通聯調
    閱查詢單等，為其論據。
四、訊據被告乙○○固坦承「伊有受丙○○之託，於95年5月31
    日傍晚某時，將行動電話手機一具（廠牌：華碩牌，型號：
    M303型，序號：000000000000000號）持往至宜蘭縣宜蘭市
    ○○路221號合歡通訊行，以一千元之價格售予賴世偉，丙○○並從賣得之價金中，拿出一百五十元給伊吃飯。」等事
    實，然堅決否認有何牙保贓物之犯行，辯稱「是丙○○說她
    沒有證件，請我幫她賣手機，丙○○說手機是她的，我很相
    信丙○○，並沒有再問丙○○手機的來源。賣手機這種事情
    我不太瞭解，所以沒有向丙○○拿手機的原始憑證。當時丙○○剛發生車禍，身體不好，沒有工作，又沒有錢，所以她
    叫我幫忙賣手機，我就幫忙賣手機，我不知道丙○○叫我賣
    的是贓物，我也沒有懷疑那支手機是贓物。」等語，經查：
（一）被告乙○○於偵、審中係自承「伊有受丙○○之託，於95
      年5月31日傍晚某時，將行動電話手機一具（廠牌：華碩
      牌，型號：M303型，序號：000000000000000號）持往至
      宜蘭縣宜蘭市○○路221號合歡通訊行，以一千元之價格
      售予賴世偉，丙○○並從賣得之價金中，拿出一百五十元
      給伊吃飯。」等情；而證人甲○○於警、偵訊時係指證「
      伊所有之本案行動電話手機一具遭丙○○竊取。」等情；
      證人丙○○於偵、審中係證述「伊竊得本案手機後，委請
      被告乙○○持往合歡通訊行出售。」等情；證人賴世偉於
      警、偵訊時係證稱「本案手機係被告乙○○出售予伊」等
      情；證人戴鸞鳳於警詢時係證述「本案手機係購自合歡通
      訊行」等情（按被告、檢察官均同意採用上列證人於警詢
      中之陳述為本案證據），故依上揭被告乙○○供承之情節
      、證人等證述之內容，及卷附之贓物認領保管單、消費者
      舊機回收表及乙○○身分證影本、通聯調閱查詢單等物證
      ，至多僅能證明本案之手機確屬丙○○行竊所得之贓物，
      及丙○○將之交由被告乙○○持往合歡通訊行出售之事實
      ，尚無從據以認定被告乙○○於出售該手機時，已知悉該
      手機係贓物而有贓物之認識。
（二）另證人丙○○於檢察官偵訊及本院審理時已結證「因為我
      聽說賣手機要雙證件，我只有一個身分證，我在員山家裡
      問乙○○有沒有雙證件，乙○○說有，我就請他幫忙。之
      前我不曾請乙○○幫我賣手機，這是第一次。我跟乙○○
      是朋友關係，我告訴乙○○我沒有錢要賣手機，我說手機
      是我的，乙○○很相信我，沒有再問我手機的來源，乙○○不知道我有幾支行動電話手機，乙○○沒有懷疑那支手
      機不是我的。我要賣手機乙○○沒有意見，他也沒有去想
      那麼多，他只是幫我一個忙。我拿手機給乙○○時，已經
      先把該手機的SIM卡丟掉，乙○○沒有問我SIM卡在哪裡，
      我們一起騎腳踏車到通訊行，乙○○進入通訊行賣手機，
      我在通訊行外面牽著腳踏車等，我沒有進入通訊行，手機
      由乙○○拿給老闆看，能賣多少就多少。乙○○不知道我
      賣的手機是贓物，我沒有告訴乙○○手機是贓物。乙○○
      幫我賣了一千元，我給乙○○一百五十元，我是看他肚子
      餓，才拿錢給他去吃飯，並不是乙○○幫忙賣手機的代價
      。」等情綦詳（見偵查卷第38頁、本院卷第41至50頁），
      足徵被告乙○○前揭所辯並非無據，尚難認定其於出賣手
      機時，已有贓物之認識。
（三）至於被告乙○○於出賣本案手機之前，固未再向丙○○追
      問手機來源，並要求丙○○提出手機原始取得憑證。然市
      面上本有許多中古手機交換買賣之店家，中古手機在市場
      上本具有流通之特性，且持有手機依現行法規不必隨身攜
      帶合法來源之證明文件，移轉手機所有權時，亦無辦理登
      記之辨識系統或公示制度，故於一般通訊行收購中古手機
      時，充其量僅係由買受商家向出賣人索取毫無憑據之切結
      書以避免可能之訴訟而已。本件被告乙○○既非專業之中
      古手機買賣業者，顯難認定其有辨別贓物手機之專業能力
      ，而依公訴人所舉證據，亦無法顯示本案之手機有何特殊
      性、機密性，可從外觀輕易判斷屬於贓物或產生係屬贓物
      之聯想。加以被告乙○○係因受友人之臨時請託，故其於
      信任友人之情形下，不疑有他，逕依友人之請求，提供自
      己之身分證以自己之名義代友人出售手機，亦無任何不符
      常情之處，尚難以被告乙○○未追問來源，未要求提供來
      源證明文件，即遽認被告乙○○對所出售之手機有贓物之
      認識。
（四）更何況，依卷附之消費者舊機回收表及乙○○身分證影本
      所示，可知被告乙○○係提供自己之身分證，以自己之真
      實名義將本案手機出售予店家。惟苟被告乙○○確係明知
      所出售之本案手機係屬贓物，衡諸常理，被告豈敢貿然將
      該贓物手機持往商行出售，而毫不掩飾自己之身份？準此
      ，被告乙○○關於不知該手機為贓物之所辯尚非無稽，已
      然可見，不能以事後發現其為贓物，進而推定被告乙○○
      於出售之初即有贓物之認識。
五、綜上所述，公訴人所舉證據既不能證明被告乙○○在行為時
    具有如何知贓而故為牙保之犯意，自不足為被告乙○○有罪
    之積極證明。此外，復查無其他積極證據證明被告乙○○確
    有公訴人所指牙保贓物之犯行，揆諸首揭說明，自應為有利
    於被告乙○○之認定。從而，本件即屬不能證明被告乙○○
    犯罪，自應諭知無罪之判決。
據上論斷，應依刑事訴訟法第299條第1項前段、第301條第1項，
現行刑法第2條第1項前段，95年7月1日修正生效前刑法第320條
第1項、第47條、第41條第1項前段，罰金罰鍰提高標準條例第1
條前段，95年7月1日修正生效前罰金罰鍰提高標準條例第2條，
現行法規所定貨幣單位折算新臺幣條例第2條，判決如主文。
本案經檢察官吳志成到庭執行職務。
中　　華　　民　　國　　96　　年　　5　　月　 　18  　日
                  刑事第三庭審判長法  官  林惠玲
                  　              法  官  鄧晴馨
                                  法  官  劉家祥
以上正本證明與原本無異。
如不服本判決應於收受本判決後10日內向本院提出上訴書狀，其
未敘述上訴理由者，並得於提起上訴後10日內向本院補提理由書
狀(均須按他造當事人之人數附繕本)「切勿逕送上級法院」。
                                  書記官  邱淑秋
中　　華　　民　　國　　96　　年　　5 　　月　　21　　日
附錄本案論罪科刑法條全文：
95年7月1日修正生效前刑法第320條第1項。
意圖為自己或第三人不法之所有，而竊取他人之動產者，為竊盜
罪，處 5 年以下有期徒刑、拘役或 5 百元以下罰金。
